【裁判字號】    90,台非,59
【裁判日期】    900222
【裁判案由】    違反毒品危害防制條例
【裁判全文】
最高法院刑事判決                                    九十年度台非字第五九號
    上訴人  最高法院檢察署檢察總長
    被  告  甲○○
右上訴人因被告違反毒品危害防制條例案件，對於本院中華民國八十九年十月五日第
三審確定判決（八十九年度台上字第五八二八號，起訴案號：台灣嘉義地方法院檢察
署八十八年度偵字第六六七八號），認為違法，提起非常上訴，本院判決如左：
    主  文
原判決及第二審更審判決關於違背法令部分均撤銷。
    理  由
非常上訴理由稱：「按判決不適用法則或適用法則不當者，為違背法令，刑事訴訟法
第三百七十八條定有明文，又毒品危害防制條例第十九條第一項前段規定：『犯第四
條至第九條、第十二條、第十三條或第十四條第一項、第二項之罪者，其供犯罪所用
或因犯罪所得之財物，均沒收之』，本件第二審更審判決認定被告甲○○自民國八十
八年八月間某日起，以0000000000號行動電話為聯絡工具，在嘉義巿後火
車站附近、雲林縣四湖鄉、台西鄉及麥寮等地，販賣第一級毒品海洛因，係犯毒品危
害防制條例第四條之罪，按扣案之0000000000號行動電話，既係被告販賣
毒品之聯絡工具，自係其犯罪所用之物，依前揭第十九條第一項前段之規定，自應予
宣告沒收，二審以該行動電話非『專』供犯罪所用之物為由，不予宣告沒收，乃增加
法律所未規定之沒收限制，而有不適用法則之違法，原判決未予糾正，予以維持，亦
有不適用法則之違法，案經確定。爰依刑事訴訟法第四百四十一條、第四百四十三條
提起非常上訴，以資糾正」等語。
本院按毒品危害防制條例第十九條第一項有關沒收之規定，係刑法第三十八條第一項
第二款、第三項之特別規定，採義務沒收主義，故供犯該項所列之罪所用之物，如屬
於犯人所有，即應沒收，並不以專供犯罪之用為限。本件第二審更審判決認定被告甲
○○自民國八十八年八月間某日起至同年十月間，以0000000000號行動電
話為聯絡工具，在嘉義巿後火車站附近等處，連續販賣第一級毒品海洛因予劉文正等
人，係犯毒品危害防制條例第四條第一項之罪。扣案之0000000000號行動
電話一具係被告所有，供其販賣海洛因聯絡所用之物等情。揆諸前揭說明，上開扣案
之行動電話一具自係被告所有，供其販賣第一級毒品所用之物，應依毒品危害防制條
例第十九條第一項之規定予以沒收。乃第二審更審判決以該扣案之行動電話非專供被
告販賣第一級毒品犯罪所用之物為由，不予宣告沒收，而原判決未予糾正，仍予維持
，均有不適用法則之違誤。案經確定，非常上訴意旨執以指摘，洵有理由。惟原判決
尚非不利於被告，應由本院僅將原判決及第二審更審判決關於違背法令部分撤銷，以
資糾正。
據上論結，應依刑事訴訟法第四百四十七條第一項第一款前段，判決如主文。
中      華      民      國     九十     年      二      月    二十二    日
                              最高法院刑事第七庭
                                  審判長法官  吳  雄  銘
                                        法官  池  啟  明
                                        法官  石  木  欽
                                        法官  郭  毓  洲
                                        法官  吳  三  龍
      右正本證明與原本無異
                                              書  記  官
中      華      民      國     九十     年      三      月      一      日
                                                                    Ｍ


司法院資訊處製作；財團法人民間司法改革基金會備份。
